【裁判字號】    98,事聲更,4
【裁判日期】    980820
【裁判案由】    聲明異議
【裁判全文】
臺灣桃園地方法院民事裁定             98年度事聲更字第4號
聲  請  人  大傲若謙資產管理有限公司
                      之1
法定代理人  乙○○
                      之1
相  對  人  甲○○
            丙○○
上列異議人與相對人間清償債務強制執行事件（97年度司執字第
88316 號），異議人對於本院司法事務官於民國98年2 月3 日所
為裁定提出異議，經臺灣高等法院發回更審，本院裁定如下：
    主  文
異議駁回。
    理  由
一、按執行名義成立後，債權人將債權讓與於第三人，該第三人
    為強制執行法第4 條之2 第1 項第1 款所稱之繼受人，雖得
    以原執行名義聲請強制執行，惟民法第297 條第1 項既明定
    債權之讓與，非經讓與人或受讓人通知債務人，對於債務人
    不生效力，則債權受讓人於該項讓與對債務人生效前，自不
    得對債務人為強制執行。是債權受讓人依強制執行法第4 條
    之2 規定，本於執行名義繼受人身分聲請強制執行者，除應
    依同法第6 條規定提出執行名義之證明文件外，對於其為適
    格之執行債權人及該債權讓與已對債務人發生效力等合於實
    施強制執行之要件，亦應提出證明，併供執行法院審查。至
    於最高法院42年台上字第626 號、22年上字第1162號判例所
    稱「讓與之通知，為通知債權讓與事實之行為，得以言詞或
    文書為之，不需何等之方式」、「受讓人對於債務人主張受
    讓事實行使債權時，既足使債務人知有債權讓與之事實，即
    應認為兼有通知之效力」等語，旨在說明債權讓與之通知，
    其性質為觀念通知，其通知方式不拘，以使債務人知悉其事
    實即可，於訴訟中如有事實足認債務人已知悉其事，該債權
    讓與即對債務人發生效力；惟究不得因此即謂債權之讓與人
    或受讓人未將債權讓與之事實通知債務人前，受讓人即得對
    該債務人為強制執行，而責由執行法院以送達書狀或讓與證
    明文件予債務人之方式為通知，最高法院98年5 月19日已作
    成98年度第3 次民事庭會議已作成上開決議，此有該會議紀
    錄附卷可參。
二、本件聲明異議意旨略以：（一）債權讓與之法律行為，僅需
    讓與人與受讓人間之讓與合意即可生效，不以債務人承諾為
    必要。且債權讓與之通知非債權讓與之要件，民法第297 條
    第1 項前段所謂效力，係指對抗效力，非生效效力，其立法
    目的係為兼顧債務人權益之保護及債權讓與商業交易安全之
    確保。（二）異議人為民事訴訟法第401 條第1 項及強制執
    行法第4 條之2 第1 項第1 款所稱繼受人，依法為執行名義
    效力所及，係合法、適格債權人，自得向本院聲請強制執行
    ，並無債權人不適格之疑慮。（三）債權讓與之通知僅為觀
    念通知，非債權讓與之要件，異議人以受讓人身分對債務人
    聲請強制執行行使債權時，已足使債務人知有債權讓與之事
    實，兼有通知之效力。異議人對於債務人主張受讓事實行使
    債權前，無須先對債務人為債權讓與之通知，於行使債權之
    同時併通知債務人亦可，且實務上就通知之方式亦未限定。
    （四）本院僅為非訟法院，依法無權調查審認當事人間實體
    上權利義務之爭執，卻逾權為之。若本院已確定異議人受讓
    本件債權法律行為之真正，依強制執行法第4 條第1 項規定
    ，即應進行強制執行程序。若債務人就債權讓與之相關權義
    事項有異議，可依強制執行法第12條規定聲明異議，而非由
    本院逕予決定強制執行程序應否開始或續行。（五）本院以
    法律所無之限制限制異議人進行強制執行程序，依強制執行
    法之規定，並無足以駁回異議人強制執行聲請之理由，本院
    以異議人未依限期補正「債權讓與通知」為由，爰依強制執
    行法第30 條 之1 準用民事訴訟法第249 條第1 項第6 款規
    定，裁定駁回異議人強制執行之聲請，未適用強制執行法第
    28條之1 及辦理強制執行事件應行注意事項第15條之1 規定
    ，於法規適用上顯有瑕疵等語，爰依法聲明異議，請求廢棄
    原裁定，續行強制執行。
三、經查，異議人乃係以本院85年度執字第9041號債權憑證為執
    行名義，聲請就相對人甲○○、丙○○之財產強制執行，嗣
    因異議人於該強制執行聲請時未提出已將債權讓與合法通知
    債務人之證明文件，本院司法事務官遂於民國97年12月18日
    ，以桃院永97司執八字第88316 號函，通知異議人應於文到
    5 日內補正該證明文件，再於97年12月31日發函囑其補正，
    否則將駁回其強制執行之聲請。然異議人於收受上開通知函
    後，僅分別於97年12月26日具狀釋明、98年1 月10日具狀聲
    明異議，並未補正債權讓與已通知債務人之相關證明，本院
    司法事務官乃於98年2 月3 日，以異議人未於期限內補正該
    證明文件為由，裁定駁回異議人強制執行之聲請等情，業據
    本院核閱本院97年度司執字第88316 號清償債務強制執行事
    件卷宗無訛。揆諸上開最高法院98年度第3 次民事庭會議決
    議意旨，民法第297 條第1 項既明定債權之讓與，非經讓與
    人或受讓人通知債務人，對於債務人不生效力，則債權受讓
    人於該項讓與對債務人生效前，自不得對債務人為強制執行
    ，故本件異議人既未將債權讓與之事實通知債務人，自不得
    對債務人為強制執行。本院司法事務官發函命異議人補正債
    權讓與已通知債務人之證明文件，異議人未予補正，僅具狀
    聲明異議，且依異議人前開異議事由，可明顯得知異議人並
    未將其債權讓與情事通知債務人，本院司法事務官因而裁定
    駁回異議人強制執行之聲請，此經核合於上開最高法院98年
    度第3 次民事庭會議決議意旨，且本院司法事務官駁回裁定
    之理由，已針對異議人之聲明異議事由詳為論述，堪認兼有
    駁回異議人聲明異議之意旨，準此，本院司法事務官裁定駁
    回強制執行之聲請，並無違誤，聲明異議意旨指摘原裁定不
    當，求予廢棄，為無理由，應予駁回。
四、據上論結，本件聲明異議為無理由，爰裁定如主文
中    華    民    國    98    年    8     月    20    日
                  民事第三庭  法  官  林曉芳
上列正本證明與原本無異。
如不服本裁定應於送達後10日內向本院提出抗告狀，並應繳納抗
告費新台幣1000元。
中    華    民    國    98    年    8     月    20    日
                              書記官  邱飛鳴


司法院資訊處製作；財團法人民間司法改革基金會備份。
